臺灣高等法院臺中分院刑事判決　　　　　　民國九十三年度上易字第一二七六號
　　上　訴　人　臺灣臺中地方法院檢察署檢察官
　　被　　　告　甲○○
　　　　　　　　乙○○
右上訴人因被告等偽造文書案件，不服臺灣臺中地方法院中華民國九十三年八月三十
一日第一審判決（民國九十三年度易字第二三九號，起訴案號：臺灣臺中地方法院檢
察署民國九十一年度偵字第三二二六號），提起上訴，本院判決如左：
    主      文
上訴駁回。
    理      由
一、公訴意旨略以：被告甲○○在台中縣龍井鄉○○路五十七號申請設立「老窖酒莊
    」，而呂國樹（另案由檢察官偵辦中）則是屏東縣枋寮鄉○○村○○路五十號「
    久揚農業科技有限公司」（以下簡稱久揚公司）之總經理，均尚未取得製造、販
    賣酒類之許可執照，詎二人竟共同謀議在被告甲○○上開處所產製私米酒，由呂
    國樹覓得其同鄉知情之友人即被告乙○○，於九十一年八月三十一日出面佯稱向
    被告甲○○承租前揭土地及其上鐵皮屋，作為產製私酒之工廠，並由被告乙○○
    以月薪新台幣（下同）五萬元之代價受僱擔任人頭負責人，呂國樹與被告甲○○
    雙方言明，由被告甲○○負責產製私米酒（私製米酒涉犯菸酒管理法罪已判決免
    訴確定），呂國樹則負責委託他人製瓶及偽印製「久揚米酒」之紅色標籤貼於酒
    瓶上，及負責販賣，足以生損害於久揚公司，事畢由呂國樹付予被告甲○○每瓶
    米酒十八．五元，嗣於同年十月十六日下午一時三十分許，為警持搜索票於上址
    搜獲，扣得米酒成品一九三九二瓶等物，因認被告甲○○、乙○○共同偽造「久
    揚米酒」標籤，有犯刑法第二百十六條、第二百十二條之行使偽造特種文書罪嫌
    云云。
二、按犯罪事實應依證據認定之，無證據不得認定其犯罪事實，又不能證明被告犯罪
    者，應為無罪判決之諭知，刑事訴訟法第一百五十四條第二項、第三百零一條第
    一項定有明文。又認定不利於被告之證據須依積極證據，苟積極證據不足為不利
    於被告事實之認定時，即應為有利被告之認定，更不必有何有利之證據，最高法
    院三十年上字第八一六號判例可資參照。
三、公訴人認被告二人涉有刑法第二百十六條、第二百十二條之行使偽造特種文書罪
    行，無非以久揚公司並未授權呂國樹印製「久揚米酒」之標籤為其主要論據。訊
    據被告甲○○、乙○○均堅決否認行使偽造特種文書之犯行，被告甲○○辯稱：
    「久揚米酒」的標籤是呂國樹提供的，其將米酒瓶交給其時，「久揚米酒」的標
    籤已經印在酒瓶上了，且呂國樹曾出示久揚公司的授權書等語；被告乙○○辯稱
    ：其只是當人頭，是呂國樹要其出面向甲○○租房子，「久揚米酒」的標籤是呂
    國樹找人做的等語。經查：
(一)、警方係於被告甲○○位於台中縣龍井鄉三二二地號工廠內，查獲貼有「久揚米酒
    ，許可字號：台財庫字第○九一○三○六六七○號」標籤之米酒成品一萬九千三
    百九十二瓶，此有該標籤一張、照片張、扣押物品目錄表附於偵查卷可稽。而久
    揚公司之酒製造業設立，業經財政部於九十一年七月五日台財庫字第○九一○三
    ○六六七○號函文許可在案，有屏東縣衛生局酒類製造業衛生設備合格證明書影
    本一份附於偵查卷可按，顯見久揚公司申請酒製造業業經財政部許可設立，上開
    久揚米酒標籤上之許可設立文號係屬真實。是所應審究者在於上開久揚米酒標籤
    是否經過久揚公司之授權印製？
(二)、被告甲○○供稱呂國樹與其合作私製米酒，由呂國樹委託張福田製作貼有「久揚
    米酒」標籤之空保特瓶，再交由被告甲○○填充私製之米酒後，交由呂國樹銷售
    等情，業據證人吳發貴即久揚公司負責人於偵查中證稱：「呂國樹利用我們公司
    名義在外私製米酒」等語，及證人張福田於另案偵查中證稱：「（職業？）製瓶
    業ＰＥＴ保特瓶，在貫惠有限公司任業務經理，．．單純受聘」、「（認識呂國
    樹？）認識」、「（他有無拿收縮模給你？）有，我們單純做瓶子，他提供久揚
    標籤收縮模，整捆的，我們製瓶時連收縮模合在一起」、「（他以何名義與你接
    洽？）久揚公司名義（庭呈久揚公司營利事業登記證、經銷合約書等），他說久
    揚有授權給他」等語（九十三年度偵字第一一○六號卷第一三五頁背面以下）屬
    實，復有估價單影本四份（其上均有「呂」之簽名）、貫惠有限公司出貨單三份
    、呂國樹與張福田簽訂之契約書影本一份（其上載明「茲有代理久揚農業科技有
    限公司的呂國樹先生」字樣）附卷可稽，顯見系爭印有財政部許可字號之「久揚
    米酒」標籤，應係呂國樹以久揚公司總經理名義委託張福田印製在保特瓶上無疑
    。
(三)、呂國樹確有帶同被告乙○○向甲○○承租廠房等情，業據證人呂國樹於原審審理
    時證稱：「我有載乙○○去找甲○○要租賃廠房」等語屬實，核與被告乙○○於
    原審審理時供稱：「租賃契約書是呂國樹帶我去簽約的」等語相符，益徵呂國樹
    確有與被告甲○○接洽製酒事宜無誤。又證人呂國樹業於偵查中證稱：「（何職
    ？）．．南部久揚公司總經理」（九十一年度偵字第二一二二六號卷第六十四頁
    ）、「（做過久揚農業科技總經理？）是」、「（九十一年上旬你都對外宣稱你
    是久揚總經理？）當時我在負責」（九十三年度偵字第一一○六號卷第一三二頁
    、一三六頁背面）等語，及於原審審理時證稱：「我是久揚公司的合夥人，．．
    有實際負責公司的聲請」、「我原先經銷久揚公司的產品，經過幾個月時間，我
    受吳先生邀請成為合夥關係，．．．合股後我有承辦業務」、「本來我是要做總
    經理，後來我投資後沒有當成總經理，原先是講好給我當總經理的」、「（你是
    否有與張福簽訂經銷合約書？）是的，負責在台中市行銷久揚公司的米酒」、「
    我與張福田簽經銷合約書有經過久揚公司授權」、「（是否交付久揚米酒標籤給
    張福田？）有的」等語，顯然呂國樹於九十一年間確係以久揚公司之總經理自居
    ，則依一般人對於總經理之理解，呂國樹即有權限委託他人印製久揚米酒標籤。
    至證人吳發貴否認呂國樹為久揚公司之總經理，亦未授權呂國樹印製久揚米酒標
    籤，惟此項呂國樹與吳發貴間就投資製酒所生之內部爭議，顯非第三人之張福田
    、被告甲○○與乙○○所得知悉，是縱使呂國樹未經久揚公司之授權即委託張福
    田印製久揚米酒標籤，張福田及被告二人對此應無認識，是尚難認被告二人有何
    偽造特種文書（即財政部許可設立字號）之犯行。
(四)、綜上，被告甲○○、乙○○之辯解，應可採信，此外復查無其他積極之證據足以
    證明被告二人有何公訴人所指行使偽造特種文書罪之罪行，既不能證明被告二人
    犯罪，應均依法為無罪之判決。
四、原審認不能證明被告二人犯罪，均為無罪之判決，經核尚無不合，公訴人上訴意
    旨，仍以證人吳發貴即久揚公司負責人於偵查時證稱，呂國樹並非久揚公司之總
    經理，而係利用久揚公司名義在外私製米酒等語，而呂國樹涉嫌偽造文書案件亦
    經臺灣臺中地方法院檢察署檢察官以九十三年度偵字第一一○六號簽分偵辦中，
    其與被告甲○○、乙○○上開行使特種文書犯行，具有犯意聯絡及行為分擔，實
    為共同正犯，指摘原判決此部分諭知被告二人均無罪，顯有不當，尚非有理由，
    應予駁回。
五、原判決關於被告二人被訴違反菸酒管理法（私製米酒）部分，業經判決免訴確定
    ，不予論列，併此明。
六、據上論斷，應依刑事訴訟法第三百六十八條，判決如主文。
本案經檢察官丙○○到庭執行職務。
中     華     民     國     九十三     年     十二     月      八       日
                                   臺灣高等法院臺中分院刑事第一庭
                                   　　　審判長法  官　陳　紀　綱
                                   　　　　　　法　官  方  艤  駐
                                   　　　　　　法　官　陳　登　源
右正本證明與原本無異。
不得上訴。
                                               書記官　林　明　冬
中     華     民     國     九十三     年     十二     月      九       日
                                                              　　　　　Ｆ
